臺灣高雄地方法院民事判決　　　　　　　99年度勞訴字第79號
原　　　告　何旗財
被　　　告　高雄區漁會
法定代理人　黃仙在
訴訟代理人　周村來律師
　　　　　　周元培律師
上列當事人間請求確認僱傭關係存在事件，本院於民國100 年3
月18日言詞辯論終結，判決如下：
    主    文
原告之訴駁回。
訴訟費用新臺幣貳萬陸仟捌佰拾元由原告負擔。
    事實及理由
一、按確認法律關係之訴，非原告有即受確認判決之法律上利益
    者，不得提起之，民事訴訟法第247 條第1 項定有明文。而
    所謂有即受確認判決之法律上利益，係指法律關係之存否不
    明確，原告主觀上認其在法律上之地位有不安之狀態存在，
    且此種不安之狀態，能以確認判決將之除去者而言，故確認
    法律關係成立或不成立之訴，苟具備前開要件，即得謂有即
    受確認判決之法律上利益，最高法院42年台上字第1031號、
    52 年 台上字第1237號、52年台上字第1240號判例參照。查
    原告主張被告終止兩造間之勞動契約不合法，兩造間之僱傭
    關係仍存在乙節，為被告所否認，則兩造間是否有僱傭關係
    存在，即陷於不明確之狀態，致原告可否依勞動契約行使權
    利負擔義務之法律上之地位有不安之狀態存在，而此種狀態
    得以本件確認判決予以除去，揆諸上開說明，原告提起本件
    確認之訴即有受確認判決之法律上利益，合先敘明。
二、原告主張：原告原為被告僱傭之臨時員，試用期滿後，經被
    告第242 次人事評議小組會議（下稱第242 次人評會），決
    議正式僱用為11職等雇員，以70薪點起薪，被告並以民國98
    年6 月1 日高漁會人字第0980004722號函（下稱系爭4722號
    函）通知原告自98年6 月5 日起生效，兩造間即存有僱傭關
    係。又被告將聘請原告乙事，報請高雄市政府海洋局（下稱
    海洋局）備查，雖經該局以被告虧損不得晉用新進員工為由
    不予同意，惟此僅有提請注意之性質，對兩造間之僱傭關係
    不生影響，但被告卻於98年9 月14日依海洋局之意思，以98
    年9 月14日高漁會人字第0980008689號函（下稱系爭8689號
    函）通知原告辦理離職，惟隨即再以98年9 月15日高漁會人
    字第0980008746號函撤銷系爭8689號函，自應受「一事不再
    理」原則拘束，不得片面任意再開評議程序。然被告卻違法
    再次召開第253 次人事評議小組會議（下稱第253 次人評會
    ），以不符合「本會業務需求，不予正式僱用」為由，於99
    年3 月9 日以高漁會人字第0990001853號函（下稱系爭1853
    號函）通知原告離職，經原告申復後仍維持原議。然被告無
    故、片面於99年3 月9 日違法重審並通知原告離職，亦未具
    體舉證或說明原告有何試用期間品德不良或工作不力之情事
    ，顯然違反漁會人事管理辦法第5 、6 、17條之規定，兩造
    間應仍有僱傭關係存在，為此依法提起本訴等情。並聲明：
    確認原告與被告間正式僱用之僱傭契約關係存在。
三、被告則以：原告本在被告處擔任僱用期間每次不得超過6 個
    月之臨時員，期滿前即98年5 月間，被告有意聘用原告為雇
    員，然漁會人事管理辦法第17條規定，聘用雇員須先試用6
    個月，期滿後再予正式聘僱，故原告以系爭4722號函通知原
    告先予試用6 個月，試用期滿再予正式僱用，故原告主張其
    擔任臨時員之6 個月期間，為正式僱用為雇員之6 個月試用
    期間，並認系爭4722號函即屬正式僱用為雇員之通知，尚有
    誤會。然因海洋局就第242 次人評會決議不予備查，被告遂
    於原告擔任雇員6 個月試用期滿後，以系爭1853號函文依「
    不符合本會業務之需求，不予正式僱用」為由，通知被告不
    予正式僱用。是被告於原告試用期滿後，既未予正式僱用，
    兩造間自無正式僱用之僱傭關係存在等語，資為抗辯。並聲
    明：駁回原告之訴。
四、兩造不爭執之事項：
  (一)原告原為被告僱用之臨時員，經被告第242 次人評會決議正
    式僱用為11職等雇員，以70薪點起薪，並報請高雄市政府海
    洋局備查，高雄市政府海洋局以被告虧損不得晉用新進員工
    為由不予同意，被告以系爭8689號函通知原告辦理離職，嗣
    又以系爭8746號函予以撤銷，再於99年3 月9 日以系爭1853
    號函通知原告離職。
  (二)系爭8746號函文內容並未經被告之人事評議小組決議。
  (三)兩造間僱傭契約成立、解僱及終止，應依漁會人事管理辦法
    之規定（見本院卷第123 頁）。
五、本件之爭點為：兩造間有無正式僱用之僱傭關係存在？茲敘
    述得心證之理由如下：
  (一)按漁會及其附屬單位聘僱員工（以下簡稱員工）人事之管理
    ，除法律另有規定外，依本辦法辦理；漁會為配合漁業繁忙
    季節，得僱用臨時員工，其員額不得超過最高設置員額百分
    之十；臨時員工之工資、工作時間、管理、福利及聘僱期間
    等，應參考勞動基準法相關規定訂定書面契約，並應提撥百
    分之六退休金，依勞工退休金條例辦理。前項所定臨時員工
    之僱用期間每次不得超過六個月；漁會除總幹事外，初任漁
    會工作之新進員工，應先試用六個月，試用期滿成績優良者
    ，予以正式聘僱，試用期間品德不良或工作不力者，應即解
    聘或解僱；不適任其職務者，應重行調整職務。漁會人事管
    理辦法第2 條、第10條第2 項、第3 項及第17條第1 項分別
    定有明文。揆諸前開規定，可知臨時員係漁會為配合漁業繁
    忙季節所僱用，且僱用期間亦限定每次不得超過6 個月，自
    屬季節性、臨時性之員工，核與漁會所僱用臨時員以外之新
    進員工，應為長期性、常態性員工，有所不同，是漁會關於
    臨時員及新進員工之聘用，前者應適用漁會人事管理辦法10
    條第2 項及第3 項之規定，後者則應適用同法第17條第1 項
    之規定，先行試用6 個月。此外，徵諸被告僱用正式員工前
    ，均會先行試用6 個月，待試用期滿後，再依被告人事評議
    小組決議，發函正式僱用乙節，為兩造所不爭執（見本院卷
    第68頁），並有被告提出之函文6 份在卷可佐（見本院卷第
    126 至131 頁）以觀，益見漁會僱用新進員工，應依漁會人
    事管理辦法第17條規定，先經6 個月試用，待試用期滿，由
    漁會正式僱用後，兩者間正式僱用之僱傭關始屬成立、存在
    。
  (二)查，原告自97年12月1 日起受僱於被告，原係擔任臨時員工
    作之事實，為原告所自承（見本院卷第122 頁），並有被告
    97年11月10日高漁會人字第0970009878號函影本1 份在卷可
    憑（見本院卷第60頁），固堪認定。而按，原告雖主張其擔
    任臨時員滿6 個月後，被告即以系爭2477號函正式僱用為新
    進員工云云，然參照上開說明，臨時員與新進員工之性質及
    僱用程序均不相同，且漁會僱用新進員工，須經6 個月試用
    後，始得正式僱用，則原告所謂其於擔任臨時員滿6 個月後
    ，被告即正式僱用為新進員工云云，應有誤會。再參諸系爭
    4722號函係記載：「主旨：茲僱用台端為本會11職等雇員，
    月支薪點70點，派原單位服務，自本98年6 月5 日生效，請
    查照。說明：…三漁會新進員工依規定應先試用六個月，試
    用期滿成績優良者，再予正式僱用」等語，有系爭函文影本
    1 份足稽（見本院卷第61頁）以觀，堪認被告於系爭4722號
    函已表明僱用原告為新進員工（擔任雇員），應先行試用6
    個月，須待試用期滿再予正式僱用，洵非逕行僱用原告為新
    進員工之意。據此，原告認被告以系爭4722號函正式僱用其
    為新進員工（擔任雇員），顯然忽視「說明三漁會新進員工
    依規定應先試用六個月」之記載，而為解釋，且核與前揭漁
    會人事管理辦法第17條「初任漁會工作之新進員工，應先試
    用六個月」之規定，亦不相符合，難認可採。此外，參以原
    告擔任雇員（非臨時員）之6 個月試用期滿後，被告並未再
    發函表示正式僱用乙節，為原告所自承（見本院卷第123 頁
    ），及被告於原告擔任雇員6 個月試用期滿後，以系爭1853
    號函依「不符合本會業務之需求，不予正式僱用」為由，通
    知被告不予正式僱用，有系爭1853號函影本1 份足佐（見本
    院卷第19頁）等情以觀，足徵被告於原告試用期滿後，並未
    正式僱用，而係通知不予正式僱用，則兩造間之正式僱用之
    僱傭關係難認業已成立、存在。
  (三)次查，原告主張：其於試用期間並無品德不良、工作不力或
    成績不優良之情事，被告於其試用期滿即應予僱用，但被告
    卻係以「不符合本會業務之需求」為由，不予正式聘僱，顯
    然違反前開規定云云。而按，漁會人事管理辦法第17條第1
    項固規定「…初任漁會工作之新進員工，應先試用六個月，
    試用期滿成績優良者，予以正式聘僱，試用期間品德不良或
    工作不力者，應即解聘或解僱；不適任其職務者，應重行調
    整職務」等語，然該條文中關於「試用期間品德不良或工作
    不力者，應即解聘或解僱」等詞，觀其文義，當係指員工於
    試用期間品德不良或工作不力，應不待試用期滿，即得予解
    聘或解僱，而非指試用期間如無品德不良或工作不力之情事
    ，於試用期滿均應正式聘僱。再者，前揭條文雖亦規定「試
    用期滿成績優良者，予以正式聘僱」等語，然並未明確規定
    漁會對於員工試用期滿成績優良者，究係「應」或「得」予
    以正式聘僱? 於此，本院認上開規定，並非應予以正式聘僱
    之強制規定，意即漁會於員工試用期滿，仍保有審酌其本身
    業務需求、資金、人力配置等其他事由，進而決定是否正式
    僱用之餘地。否則，漁會於新進員工試用期間，倘遭逢海嘯
    、地震等天災，或因內部職員挪用款項之犯罪行為，致財務
    受有重大損失或業務人力需求遽減，已無資力或必要再行僱
    用新進員工，卻仍認其無拒絕聘僱之餘地，實非合理。是以
    ，「試用期滿成績優良者」，僅為被告「得」正式僱用員工
    之考量之一，非謂員工於試用期滿成績優良，被告均「應」
    正式僱用。故原告前揭主張：被告於其試用期滿，應即僱用
    云云，尚非可採。
  (四)再者，原告於98年6 月5 日起，即由被告試用擔任雇員，迄
    99年3 月11日始離職之事實，有被告99年3 月22日高漁會人
    備0000000000號員工職職證明書影本1 紙在卷足參（見本院
    卷第62頁），固堪認原告自98年6 月5 日起迄99年3 月11日
    止，其試用期間已超過6 個月。惟被告於第242 次人評會決
    議後，即先後以98年5 月19日高漁會人字第0980004307號函
    、98年6 月4 日高漁財會字第0980004823號函、98年6 月9
    日高漁會人字第098005067 號函及98年7 月72日高漁會人字
    第0980005954號函，就僱用原告為雇員乙事，函請海洋局備
    查，然遭海洋局分別以98年5 月22日高市海五字第09800072
    04號函、98年6 月5 日高市海五字第0980008040號函、98年
    6 月12日高市海五字第0980008424號函及98年7 月7 日高市
    海五字第0980009901號函（見本院卷第17至18頁、第44頁、
    第43頁、第13頁），回覆稱：被告在營收未改善前，晉用新
    進員工應從長計議等語之事實，有上開函文在卷可憑。嗣被
    告再就第242 次人評會僱用原告為雇員決議，向海洋局提出
    申復乙案，仍經海洋局以98年7 月29日高市海五字第098001
    0981號函，請被告依該局就第242 次人評會決議之核復意見
    妥為處理（見本院卷第45頁），足見被告辯稱：…因履次向
    海洋局申復僱用原告為雇員，始遲至99年2 月間召開第253
    次人評會，並無刻意遲誤期間等語，尚屬可採。是原告自98
    年6 月5 日試用時起，其6 個月之試用期間雖僅至98年12月
    4 日止，然被告既未正式僱用原告，且因不斷向海洋局爭取
    聘用原告為雇員，則原告雖於試用期滿後，仍繼續在被告處
    任職，應認係試用期間之延長，亦不能據此即認被告已正式
    僱用原告。
六、綜上所述，原告擔任臨時員之期間，並非新進員工之6 個月
    試用期間，且原告於雇員試用期間6 個月期滿後，被告亦未
    予正式僱用，兩造間並無正式僱用之僱傭關係存在。從而，
    原告請求確認兩造間正式僱用之僱傭關係存在，為無理由，
    應予駁回。
七、本件為判決之基礎已臻明確，兩造其餘之陳述及所提其他證
    據，經本院斟酌後，認為均於判決之結果無影響，亦與本案
    之爭點無涉，自無庸逐一論述，併此敘明。
八、本件係原告全部敗訴，其繳納之第一審訴訟費用即裁判費26
    ,839元，應由原告負擔。
九、結論：本件原告之訴為無理由，依民事訴訟法第78條、第87
    條第1 項，判決如主文。
中    華    民    國  100     年    3     月    31    日
                    勞工法庭  法  官  李育信
以上正本係照原本作成。
如不服本判決，應於送達後20日內，向本院提出上訴狀並表明上
訴理由，如於本判決送達前提起上訴者，應於判決送達後10日內
補提上訴理由書（須附繕本）。
中    華    民    國  100     年    3     月    31    日
                              書記官  陳孟琳